臺灣士林地方法院小額民事判決
111年度士小字第388號
原      告  明台產物保險股份有限公司

法定代理人  長瀬耕一


訴訟代理人  潘素珍  
            張銘豪  
被      告  王晨瀚  
            王添丁  
            張麗玲  
上列當事人間請求侵權行為損害賠償事件，本院於民國111年7月
12日言詞辯論終結，判決如下：
    主  文
被告應連帶給付原告新臺幣貳萬壹仟玖佰肆拾貳元，及其中被告
甲○○部分自民國一百一十一年三月八日起、被告乙○○、丙○○部分
均自民國一百一十一年六月十日起至清償日止，按週年利率百分
之五計算之利息。
原告其餘之訴駁回。
訴訟費用新臺幣壹仟元，其中新臺幣肆佰壹拾玖元由被告連帶負
擔，餘由原告負擔。
本判決原告勝訴部分得假執行，但被告如以新臺幣貳萬壹仟玖佰
肆拾貳元為原告預供擔保後，得免為假執行。
原告其餘假執行之聲請駁回。
    事實及理由要領
一、按民事小額訴訟程序，訴狀送達後，原告不得將原訴變更或
    追加他訴，但請求之基礎事實同一者，不在此限，民事訴訟
    法第255條第1項第2款定有明文。原告起訴時以為甲○○為被
    告，嗣於訴訟進行中，原告依民法第187條第1項前段規定追
    加甲○○之父母乙○○、丙○○為被告（按：事故發生時甲○○上未
    成年，惟於本件言詞辯論終結時，甲○○業已成年），核其追
    加請求部分之基礎事實同一，依前揭規定，原告所為追加部
    分，應予准許。
二、原告起訴主張：被告甲○○於民國110年1月12日下午10時9分
    許，騎乘車牌號碼000-0000號普通重型機車（下稱A車），
    於臺北市士林區福林路與中正路路口，因趁其他車輛停等紅
    燈之空檔，騎乘A車自二車道中間，超越原告所承保之訴外
    人潘正剛所有並為駕駛之車牌號碼000-0000號自用小客車（
    下稱B車），並與B車保持並行狀態；嗣後，燈號轉綠，二車
    起駛後，即因未保持行車安全間隔而發生碰撞，原告因本件
    交通事故已給付被保險人新臺幣（下同）104,853元；本件
    事故，A車與B車，皆同有未保持行車安全間隔之過失，應各
    擔負50％之過失責任，爰就B車維修費用之五成即52,427元，
    請求甲○○給付；又本件事故發生時，甲○○尚未滿20歲，為限
    制行為能力人，而被告乙○○、丙○○為甲○○之法定代理人，依
    法應連帶負賠償責任，爰依民法第184條第1項前段、第187
    條第1項前段、第191條之2、第196條侵權行為損害賠償請求
    權、保險法第53條第1項保險代位請求權，請求被告賠償損
    害。並聲明：㈠被告應連帶給付原告52,427元，及自起訴狀
    繕本送達翌日起至清償日止，按週年利率5％計算之利息。㈡
    請求准許依職權宣告假執行。
三、被告共同答辯略以：本件事故發生前，事故發生處之燈號為
    紅燈，被告甲○○所騎乘之A車係在機車停等區中，相對位置
    係於B車之右前方，俟綠燈後，B車即撞擊A車，因此本件事
    故顯係位於後方之B車撞擊前方之A車，被告甲○○並無未保持
    安全距離之過失；又依據原告所提出之估價單，B車有更換
    新零件，為何新零件還需要烤漆；另被告甲○○有適當駕駛執
    照，法定代理人應無需為其之駕駛行為負責等語，並聲明請
    求駁回原告之訴。　　
四、法院得心證之理由：
　㈠按因故意或過失，不法侵害他人之權利者，負損害賠償責任
    ；無行為能力人或限制行為能力人，不法侵害他人之權利者
    ，以行為時有識別能力為限，與其法定代理人連帶負損害賠
    償責任；汽車、機車或其他非依軌道行駛之動力車輛，在使
    用中加損害於他人者，駕駛人應賠償因此所生之損害；不法
    毀損他人之物者，被害人得請求賠償其物因毀損所減少之價
    額，民法第184條第1項前段、第187條第1項前段、第191條
    之2前段、第196條分別定有明文。再按物被毀損時，被害人
    除得依民法第196條請求賠償外，並不排除民法第213條至第
    215條之適用；依民法第196條請求賠償物被毀損所減少之價
    額，得以修復費用為估定之標準，但以必要者為限（例如：
    修理材料以新品換舊品，應予折舊）（最高法院77年度第9
    次民事庭會議決議(一)參照）。末按，被保險人因保險人應
    負保險責任之損失發生，而對於第三人有損失賠償請求權者
    ，保險人得於給付賠償金額後，代位行使被保險人對於第三
    人之請求權；但其所請求之數額，以不逾賠償金額為限，保
    險法第53條第1項亦有明文。
　㈡又按民法第184條之一般侵權行為雖應由受害人就不法性、可
    責性及因果關係為舉證，然同法第191條之2規定：汽車、機
    車或其他非依軌道行駛之動力車輛，在使用中加損害於他人
    者，駕駛人應賠償因此所生之損害。但於防止損害之發生，
    已盡相當之注意者，不在此限，係將主觀要件之舉證責任倒
    置，轉由加害人就其無故意、過失負舉證責任。是兩車均為
    行駛中非依軌道行駛之動力車輛，被害人請求損害賠償時，
    關於其受有損害，係由對方車輛於行進中所造成，並兩者間
    有因果關係，仍應由其負舉證責任，僅無須證明對方有故意
    或過失而已。反之，對方如欲免於賠償責任，即應舉證證明
    自己無故意、過失，最高法院108年度台上字第2459號判決
    意旨同見解。本件被告甲○○騎乘A車與駕駛B車之潘正剛發生
    碰撞，此為兩造所不爭，原告既以民法第191條之2規定請求
    被告賠償，然被告以無過失為抗辯，依前說明，本件自應由
    被告就所辯無過失部分負舉證之責。
　㈢經查，原告主張之事實，已據提出與所述相符之汽車保險單
    、行車執照、道路交通事故當事人登記聯單、汽車險理賠申
    請書、估價單、統一發票等件為證，並經本院依職權調取本
    件交通事故初步分析研判表、現場圖、調查紀錄表、現場照
    片等資料，按汽車行駛時，駕駛人應注意兩車並行之間隔，
    道路交通安全規則第94條第3項定有明文，證人潘正剛於警
    詢中證稱：我於第一車道準備左轉雨農路，左轉綠燈亮時我
    往前起步，但甲○○從我的右側要切到我前方，還沒切進來就
    發生碰撞，碰撞點沒超過停止線，我的右前側葉子板與對方
    的左側車身碰撞等語（見本院卷第48頁），被告甲○○則於警
    詢陳稱：我騎乘A車於第一車道，欲左轉雨農路，我從前方
    的B車右側往前要停機車停等區，停了約5秒左轉綠燈亮，我
    準備起步時左後方就被碰撞到等語（見本院卷第47頁），於
    本院則稱：我是遭後方之B車撞擊，其沒有未保持安全距離
    等語（見本院卷第69頁），上開車禍相關人等對於當時A、B
    車一前一後停止，嗣左轉綠燈亮起兩車即發生碰撞乙節，所
    述互核一致，然究竟係被告甲○○未保持安全具離偏行至B車
    右前方，抑或證人潘正剛未保持安全距離而自左後方撞擊A
    車，說法各執一詞，本院參照事發後之兩車現場照片（見本
    院卷第53頁），可徵B車右前車輪位於A車後輪左側，兩輪相
    互平行緊貼，然仍無法知係何車未保持安全距離致肇事，參
    以本件並無任何行車紀錄器畫面或監視器畫面可憑，又經送
    臺北市交通事件裁決所鑑定，經該所回覆稱因跡證不足不予
    鑑定等語，有該所111年5月25日北市裁鑑字第1113054575號
    函存卷可考（見本院卷第90頁），上開疑義已難以釐清，然
    碰撞既已發生，原告又依民法第191條之2規定請償，自應由
    被告就自己無過失負舉證之責，惟就此被告甲○○、乙○○及王
    麗玲僅分別泛稱：我上次已經提供照片，我機車是停在機車
    停等區，一綠燈我就被撞，本件應該是對方車輛為保持安全
    距離，才會從後方撞到我；應該是汽車往前走撞到我兒子車
    輛的後方；我兒子後方又沒長眼睛，怎麼會知道有無保持安
    全距離等語（見本院卷第135頁），然機車位於汽車右前側
    ，仍可能因該機車騎士擅將車輛左轉致兩車過於靠近而撞擊
    ，並無前車必然無過失之理，此外被告並未提出其他證據以
    實其說，依前說明依民法第191條之2規定，被告甲○○仍應就
    B車車損負損害賠償之責。
　㈣依原告所提之估價單，其修復費用為104,853元（其中鈑金12
    ,537元、塗裝24,572元、材料67,744元），被告雖辯稱已經
    換新零件為何還要烤漆云云，然原廠零件為供客戶挑選顏色
    ，通常呈現原色（即金屬色），客戶仍須另行花費烤漆費用
    始能上色，此乃眾所皆知之事實，被告上開辯解難認可採，
    而以新零件更換舊零件之零件折舊部分非屬必要費用，應予
    扣除。茲查，B車係於101年11月15日出廠使用（行車執照僅
    記載出廠年月，未載明出廠日，依法推定為該月15日），有
    行車執照影本附卷可稽，依行政院所頒固定資產耐用年數表
    及固定資產折舊率表之規定，汽車耐用年數為5年，依定率
    遞減法每年應折舊千分之369，且參酌營利事業所得稅查核
    準則第95條第6項規定「固定資產提列折舊採用平均法或定
    率遞減法者，以1年為計算單位，其使用期間未滿1年者，按
    實際使用之月數相當於全年之比例計算之，不滿1月者，以1
    月計」而為計算，則算至本件事故發生時之110年1月12日，
    B車已逾耐用年數，依上開固定資產耐用年數表及固定資產
    折舊率表規定，折舊後之殘值以成本10分之1為合度，則B車
    修復費用經扣除折舊後，應以6,774元（元以下四捨五入）
    為修復之必要費用，加上其餘非屬零件之鈑金12,537元、塗
    裝24,572元，合計為43,883元。
　㈤按損害之發生或擴大，被害人與有過失者，法院得減輕賠 償
    金額，或免除之，民法第217條第1項訂有明文。就兩車發生
    碰撞，除被告未就其無過失部分舉證以實其說外，原告亦未
    就B車駕駛潘正剛無過失乙節為任何舉證，應認亦有未注意
    兩車並行間隔之與有過失，故本院權衡違規情節及過失之輕
    重等情，認定本件過失比例，應由被告甲○○與潘正剛各負5
    成為合理，而原告係代位潘正剛行使權利，故其得請求之範
    圍同受限制，是原告得請求被告給付21,942元（43,883×50％
    ＝21,942，元以下四捨五入）。
　㈥按無行為能力人或限制行為能力人，不法侵害他人之權利者
    ，以行為時有識別能力為限，與其法定代理人連帶負損害賠
    償責任。民法第187條第1項前段分別定有明文。又法定代理
    人對無行為能力人或限制行為能力人之侵權行為，以負責為
    原則，免責為例外，故民法第187條第2項所定免責要件，應
    由法定代理人負舉證之責。查被告甲○○係90年11月18日出生
    ，於本件交通事故發生時，為未滿20歲之限制行為能力人，
    亦具有相當識別能力，且被告乙○○、丙○○未就其監督未有疏
    懈，或縱使加以相當之監督，仍無法避免等情舉證證明，上
    開連帶賠償責任亦不因被告甲○○事後成年而免除，是原告依
    民法第187條第1項前段，主張被告甲○○法定代理人即被告乙○○、丙○○應與被告甲○○就本件過失侵權行為負連帶負賠償責
    任，應屬有據。
　㈦復按遲延之債務，以支付金錢為標的者，債權人得請求依法
    定利率計算之遲延利息；應付利息之債務，其利率未經約定
    ，亦無法律可據者，週年利率為5%，民法第233 條第1 項前
    段、第203 條分別定有明文，本件原告就請求賠償之金額，
    請求自起訴狀繕本送達被告之翌日起至清償日止，依週年利
    率5%計算之法定遲延利息，尚非無據；而按民法第273條第1
    項、第279條規定，債權人得對連帶債務人中之一人或數人
    或全體，同時或先後請求，其利益或不利益對他債務人不生
    效力，故債權人以起訴狀繕本催告各連帶債務人給付時，遲
    延利息之起算日應分別依各連帶債務人收受起訴狀繕本之翌
    日起算，是關於法定遲延利息之起算點，應分別依各被告收
    受起訴狀繕本或原告當庭追加之言詞辯論筆錄（見本院卷第
    62、124、126頁）之翌日起算，是關於被告甲○○、乙○○及丙○○法定遲延利息之起算點應為前述送達之翌日即111年3月8
    日、6月10日及6月10日起算。
五、從而，本件原告依上開法律關係，於訴請被告連帶給付21,9
    42元，及其中被告甲○○部分自111年3月8日、被告乙○○、丙○○部分均自111年6月10日起算至清償日止，按年息百分之5％
    計算之利息範圍內，為有理由，應予准許，逾此範圍之請求
    ，為無理由，應予駁回。
六、本件事證已臻明確，兩造其餘攻擊防禦方法及舉證，核與判
    決結果無影響，爰不另一一論述。　　
七、本件原告勝訴部分係就民事訴訟法第436條之8第1項適用小
    額程序所為被告敗訴之判決，依同法第436條之20規定，應
    依職權宣告假執行。原告所為宣告假執行之聲請，僅在促使
    法院為此職權之行使，本院自不受其拘束，仍應逕依職權宣
    告假執行，惟此部分聲請既已依職權宣告，無再命原告提供
    擔保之必要，此部分不另為准駁之諭知，並依同法第392條
    第2項規定，依職權宣告被告預供擔保後，得免為假執行，
    至原告敗訴部分，其假執行之聲請即失所附麗，應併予駁回
    ，附此敘明。
八、訴訟費用負擔之依據：民事訴訟法第79條、第85條第2項。
    依職權確定訴訟費用額為419元（第一審裁判費），由被告
    連帶負擔。
中　　華　　民　　國　 111　　年　　7 　　月　　26　　日
              　　士林簡易庭法  官  陳紹瑜
以上正本係照原本作成。
如不服本判決，應於送達後20日內，向本院提出上訴狀並應記載
上訴理由，表明關於原判決所違背之法令及其具體內容與依訴訟
資料可認為原判決有違背法令之具體事實，如於本判決宣示後送
達前提起上訴者，應於判決送達後20日內補提上訴理由書（須附
繕本）。
中　　華　　民　　國　 111　　年　　7 　　月　　26　　日
　                          書記官  詹禾翊